最高法院刑事裁定　　　　　　　　　　　　　　　　九十一年度台抗字第二九三號
　　抗　告　人　甲○○
右抗告人因偽造文書案件，不服台灣高等法院中華民國九十一年五月十六日駁回聲請
再審之裁定（九十一年度聲再字第一六四號），提起抗告，本院判決如左：
    主  文
原裁定撤銷，應由台灣高等法院更為裁定。
    理  由
本件原裁定以刑事訴訟法第四百二十條第一項第六款所謂確實之新證據，係指在本體
上顯然足為受刑人有利判決之基礎、無須經過調查之訴訟資料而言。是本條再審聲請
規定之適用前提，自須提出原訴訟程序中所未提出之具體證據方法，而非徒就卷宗內
業已存在之事證，針對法院取捨認定之職權行使加以指摘。查，本件聲請人所稱發現
之新證據部分，多係於事實審法院判決前已經存在，且已經確定判決依職權加以審酌
而不採，再審聲請人徒就卷宗內業已存在之事證，針對法院取捨認定之職權行使加以
指摘，自非所謂發現確實之新證據。至再審聲請人之姐李招君是否與謝政方合資，再
審聲請人是否為協助李招君處理買方陳龍山之銀行貸款事宜，始將房地所有權狀傳真
至彰銀三重埔分行一節，非係不須經調查事項，不屬發現之新證據，且聲請人該部分
之聲請理由顯非可認為足以動搖原有罪之確定判決。又刑事訴訟法第四百二十條第一
項第六款所謂「發現確實之新證據」，係指該證據於事實審法院判決前業已存在，為
法院、當事人所不知，不及調查斟酌，至其後始行發現，且就證據本身形式觀察，固
不以絕對不須經過調查程序為條件，但必須顯然可認為足以動搖原有罪確定判決，而
為受判決人無罪、免訴或輕於原判決所認罪名之判決者為限。關於再審聲請人私下採
訪之錄音及譯文，則非事實審法院判決前業已存在之證據，更非所謂「發現確實之新
證據」。至再審聲請人所提財團法人金融聯合中心徵信陳龍山之金融機構資料，並未
顯示陳龍山於本案前，早以系爭偽造文件向二十多家銀行申貸，再審聲請人謂為新證
據，尚有未合。因認聲請人再審之聲請為無理由，應予駁回，固非無見。惟查抗告人
於原審主張系爭房屋係其姐李招君與謝政方合資，而登記在謝政方名下，而由李招君
出面簽約出賣予陳龍山，陳龍山以欲先行裝潢為由，向李招君借用鑰匙。李招君同時
收受陳龍山交付以金鴻經貿有限公司之支票三紙。由於借用期間將屆及支票即將到期
，抗告人為協助其姐李招君處理買方陳龍山之銀行貸款事宜，乃傳真房地之所有權狀
至銀行，陪同會勘標的物、補送資料之行為，非為無關係之陳龍山等人而為，且可證
明抗告人係不知情而被利用。而抗告人本名甲○○，但有偏名「李有財」，純因抗告
人長兄李有益、二兄李有諒、三兄李有福之名字中均有「有」字，而同為命名，非為
本案始用之。有戶籍謄本、土地買賣契約書、借用證、三紙支票為證。依該證據資料
之記載，抗告人所主張其與李招君、李有益、李有諒、李有福有姐弟及兄弟關係、李
招君出賣系爭房地、陳龍山借用系爭房屋，及支票面額與買賣價金、定金等情似無不
符。抗告人主張前揭證據資料，於原審判決前即已存在，因未發見以致於原確定判決
未予審酌等情，何以不足採取，原裁定並未敘明其理由，自有理由不備之違法。抗告
意旨，執以指摘原裁定不當，非無理由，應將原裁定撤銷，由原法院更為適當之裁定
。
據上論結，應依刑事訴訟法第四百十三條前段，判決如主文。
中      華      民      國    九十一    年      七      月     十八     日
                              最高法院刑事第六庭
                                  審判長法官  吳  雄  銘
                                        法官  池  啟  明
                                        法官  石  木  欽
                                        法官  郭  毓  洲
                                        法官  吳  三  龍
      右正本證明與原本無異
                                              書  記  官
中      華      民      國    九十一    年      七      月    二十二    日
